臺灣士林地方法院小額民事判決
111年度士小字第1644號
原      告  周軍成
訴訟代理人  周嬿容
            周榮枝
被      告  林寶蘭
上列當事人間請求給付租金事件，本院於民國111年9月6日言詞
辯論終結，並判決如下：
    主  文
被告應給付原告新臺幣壹萬壹仟零參拾貳元，及自民國一百一十
一年八月十八日起至清償日止，按週年利率百分之五計算之利息
。
訴訟費用新臺幣壹仟元由被告負擔。
本判決得假執行，但被告如以新臺幣壹萬壹仟零參拾貳元為原告
預供擔保後，得免為假執行。
    事實及理由要領
一、按簡易訴訟訴狀送達後，原告不得將原訴變更或追加他訴，
    但擴張或減縮應受判決事項之聲明者，不在此限，民事訴訟
    法第436條第2項、第255條第1項但書第3款定有明文。次按
    簡易事件因訴之變更或一部撤回，致其訴之全部屬於民事訴
    訟法第436條之8第1項之範圍者，承辦法官應以裁定改用小
    額程序，並將該簡易事件報結後改分為小額事件，由原法官
    依小額程序繼續審理，同一地方法院適用簡易程序審理事件
    事務分配辦法第7條第3項定有明文。查原告起訴時訴之聲明
    為「被告應將坐落臺北市○○區○○路00巷00號3樓之房屋（下
    稱系爭房屋）遷讓返還予原告。」嗣於訴訟進行中，原告變
    更訴之聲明為「1.被告應給付原告新臺幣（下同）6,000 元
    ，及自本訴狀繕本送達翌日起至清償日止，按週年率力5％計
    算之利息；2.被告應給付原告5,032 元，及自本訴狀繕本送
    達翌日起至清償日止，按週年率力5％計算之利息；3.原告聲
    請假執行。」核其變更請求部分，請求之基礎事實同一，依
    前揭規定，原告所為變更部分應予准許。復依變更後訴之聲
    明，本件訴訟標的金額已在10萬元以下，而屬民事訴訟法第
    436條之8第1項規定之範圍，應適用小額訴訟程序，本院已
    依職權裁定改行小額訴訟程序，先予敘明。
二、原告起訴主張：原告於民國110年12月1日與被告簽訂房屋租
    賃契約書，約定由原告將系爭房屋出租予被告，租期自110
    年10月15日起至111年6月15日止，並確認被告尚積欠原告租
    金6,000元，約定每月租金13,000元；被告於先前承租系爭
    房屋時有繳交押金，但是已經於之前的欠租金扣抵完畢，之
    後被告就再無繳交押金；於雙方租賃契約屆期後，被告於11
    1年7月29日方搬離系爭房屋，原告同意以111年7月27日作為
    被告之搬遷日，則被告無權占用期間自111年7月16日起至11
    1年7月27日止，共計12日，應給付原告不當得利5,032元等
    語，並聲明求為判決如主文第1項所示，並請求宣告假執行
    。
三、被告答辯略以：被告最初向原告承租系爭房屋時，租金為每
    月16,000元，並有繳交2個月租金即32,000元為押金；嗣後
    原告同意被告向政府申請租金補貼專案，遂將上揭押金用於
    抵扣110年3月、4月之租金；然後被告經原告要求後，於110
    年5月14日再度給付原告押金32,000元，復因原告不同意被
    告再申請租金補貼，雙方協議調降租金為每月13,000元，故
    被告有溢繳6,000元押金，因此被告於給付110年10月、11月
    租金時，即扣除所溢繳之6,000元，僅給付2萬元予原告，因
    此被告現已無積欠租金之情事；又雙方有約定被告須於111
    年7月15日搬離，但是因為原告於111年7月11日擅闖系爭房
    屋，並傷害被告，致使被告無法搬離，原告更於111年7月21
    、22日將系爭房屋斷水，日後更有多次斷水行為，影響被告
    生活，請求不當得利並不合理等語，並聲明：1.請求駁回原
    告之訴；2.如受不利判決，被告願供擔保請准免為假執行。
    　　
四、法院得心證的理由：
　㈠經查，原告主張之事實，業據提出系爭房屋稅繳款書、系爭
    房屋租賃契約書等件為證，且被告亦自承有欠原告租金6,00
    0元（見本院卷第48頁），應堪信原告之主張為真實。雖然
    被告主張以110年5月14日所給付之押金32,000元抵銷，然原
    告否認被告有何於110年5月14日交付押金32,000元之舉，按
    當事人主張有利於己之事實者，就其事實有舉證責任，民事
    訴訟法第277條定有明文，又同法第400第2項對經裁判之抵
    銷數額，復明定有既判力，則主張抵銷之當事人就其主張抵
    銷之債權及數額確實存在之事實自負有舉證責任，最高法院
    95年度台上字第1225號判決意旨同此見解，被告所主張抵銷
    之債權既為原告所否認，自應由被告就此負舉證之責，就此
    被告僅提出其與原告訴訟代理人間之通訊軟體對話紀錄，觀
    諸該等對話，被告雖傳送載有「5/14 32,000」文字之紙張
    照片予原告，然原告訴訟代理人僅回應「請妳看清楚上面的
    約」、「妳自己寫的金額就欠6000元」等語，此外未就被告
    上述訊息有何回應，有對話紀錄在卷可查（見本院卷第65頁
    ），該等對話錄顯無法證明原告有收受被告所繳交之押金32
    ,000元，被告亦未無提出其他證據證明有繳交押金之證明，
    系爭房屋租賃契約中更係載明不收取押金（見本院卷第15頁
    ），則被告之抵銷抗辯並無理由，應予駁回。
　㈡次按，無法律上之原因而受利益，致他人受損害者，應返還
    其利益，不當得利之受領人應返還之利益，依其利益之性質
    不能返還，應償還其價額，同法第179條、第181條但書亦分
    別規定甚明。原告主張被告自111年7月16日起無權占用系爭
    房屋，應給付不當得利，被告亦自承兩造約定被告應於111
    年7月15日搬離，但被告仍繼續居住至同月27日等語（見本
    院卷第47、62頁），應認兩造間就系爭房屋之租賃契約應至
    111年7月15日終止，則自111年7月16日起至111年7月27日止
    被告無法律上之原因仍繼續占有使用系爭房屋，致原告無法
    使用因而受有損害，該「使用利益」依其性質不能返還，而
    無權占用他人房屋，可能獲得相當於租金之利益為社會通常
    之觀念，因此，原告依不當得利之規定，請求被告自111年7
    月16日起至遷讓返還系爭房屋之日即111年7月27日止，依兩
    造原約定之租金額計算相當於租金之不當得利5,032元（計
    算式：13,000×13/31=5,032，小數點以下四捨五入），亦為
    法之所許。被告雖以原告傷害被告及原告針對系爭房屋斷水
    之情事為抗辯，然縱被告所述為真，此亦非被告得以無償繼
    續居住於系爭房屋之理由，因此，被告之抗辯自不可採。
　㈢按給付無確定期限者，債務人於債權人得請求給付時，經其
    催告而未為給付，自受催告時起，負遲延責任；其經債權人
    起訴而送達訴狀，或依督促程序送達支付命令，或為其他相
    類之行為者，與催告有同一之效力；遲延之債務，以支付金
    錢為標的者，債權人得請求依法定利率計算之遲延利息；應
    付利息之債務，其利率未經約定，亦無法律可據者，週年利
    率為5％，民法第229條第2項、第233條第1項前段、第203條
    分別定有明文。本件原告請求被告給付租金及返還不當得利
    ，屬未定期限債務，依上開規定，被告應自受催告時起始負
    遲延責任，是原告請求法定遲延利息部分，其得請求自原告
    民事準備書狀繕本送達翌日即111年8月18日起至清償日止，
    均按週年利率5％計算之利息，亦屬有據。
五、從而，被告應給付原告6,000元、5,032元，及均自111年8月
    18日起至清償日止，均按週年利率5％計算之利息，為有理由
    ，應予准許
六、本件原告勝訴部分係就民事訴訟法第436條之8第1項適用小
    額程序所為被告敗訴之判決，依同法第436條之20規定，應
    依職權宣告假執行，原告假執行之聲請不另准駁。並依同法
    第392條第2項規定，依被告聲請，宣告被告預供擔保後，得
    免為假執行。
七、訴訟費用負擔之依據：民事訴訟法第78條，並依職權確定訴
    訟費用額為1,000元（第一審裁判費，訴之變更前繳納之裁
    判費逾1,000元之部分不予退還），應由被告負擔。
中　　華　　民　　國　 111　　年　　9 　　月　　20　　日
                  士林簡易庭法  官  陳紹瑜 
以上正本係照原本作成。
不服本判決，應於送達後20日內，向本院提出上訴狀並應記載上
訴理由，表明關於原判決所違背之法令及其具體內容與依訴訟資
料可認為原判決有違背法令之具體事實，並繳納上訴費1,500元
，如於本判決宣示後送達前提起上訴者，應於判決送達後20日內
補提上訴理由書（須附繕本）。         
中　　華　　民　　國　 111　　年　　9 　　月　　20　　日
                            書記官  詹禾翊